【裁判字號】    89,易,540
【裁判日期】    900704
【裁判案由】    詐欺
【裁判全文】
臺灣高雄地方法院刑事判決                          八十九年度易字第五四號
    公  訴  人  臺灣高雄地方法院檢察署檢察官
    被      告  丁○○
    被      告  丙○○
右列被告因詐欺案件，經檢察官提起公訴（八十八年度偵字第一三九三九號），本院
判決如左：
    主  文
丁○○、丙○○均無罪。
    理  由
一、公訴意旨略以：被告丁○○、丙○○夫婦共同意圖為自己不法之所有，於民國八
    十六年一月二十日推由丁○○向乙○○佯稱：伊需要用錢，其妻丙○○名下之鑫
    府開發股份有限公司（以下簡稱鑫府公司）股權願意以新台幣（下同）二百萬元
    之價格出售等語；使乙○○信以為真，同意代為尋找買主，並為取信於丁○○，
    開立面額二百萬元、八十六年三月二十日為發票日之本票一紙交付予丁○○，嗣
    因丁○○無法提出股權讓渡書而交易不成，詎丁○○拒將本票返還，且由丙○○
    為執票人向台灣高雄地方法院聲請本票准許強制執行，乙○○始知受騙。因認被
    告丁○○、丙○○共犯刑法第三百三十九條第一項之詐欺取財罪嫌。
二、按犯罪事實應依證據認定之，無證據不得推定其犯罪事實；不能證明被告犯罪者
    ，應諭知無罪之判決，刑事訴訟法第一百五十四條、第三百零一條第一項分別定
    有明文。次按刑法第三百三十九條第一項詐欺罪之成立，以行為人意圖為自己或
    第三人不法所有，以詐術使人將本人或第三人之物交付為要件。所謂以詐術使人
    交付，必須被詐欺人因其詐術而陷於錯誤，若其所用方法，不能認為詐術，亦不
    致使人陷於錯誤，即不構成該罪（最高法院四十六年臺上字第二六○號判例參照
    ）。
三、本件公訴人認被告丁○○、丙○○夫妻共犯上開詐欺取財罪，無非以告訴人乙○○之指述，及卷付被告丁○○所書立之收據影本上載告訴人所開立之本票是為買
    賣被告丙○○所持有之鑫府公司股權，因認被告所辯係因投資告訴人之砂石場經
    營不善，伊要退出，告訴人要還伊才簽本票等語不可採信，並以被告二人於股份
    買賣不成後未返還本票，且向法院聲請本票強制執行，於告訴人提起告訴後，猶
    飾詞狡辯等情，進而推認被告二人自始即有詐欺之不法意圖為論據，惟訊據被告
    二人均堅決否認有何詐欺犯行，被告丁○○固坦承收受告訴人所簽發之二百萬本
    票及書立收據予告訴人之事實，惟辯稱：其妻所持有之鑫府公司股份，係伊以妻
    名義出資二百萬元入股，告訴人為鑫府公司負責人，後來伊見鑫府公司並無營運
    ，遂向告訴人要求退股，告訴人乃簽發該紙二百萬元本票予伊，將伊名下股份買
    回，並言明本票於八十六年三月二十日兌現，伊則書立收據表示本票兌現後，伊
    自動喪失對鑫府公司之股東權益，後來本票未兌現，伊始以妻名義聲請本票准許
    強制執行裁定等語；被告丙○○則辯稱：鑫府公司之股份係其夫丁○○以其名義
    認購，入股後均由丁○○自行處理，退股之事亦由被告與告訴人交涉，伊未參與
    等語。經查；
（一）被告丙○○名下所持有之鑫府公司股份，係被告丁○○出資二百萬元以妻丙○○名義向告訴人所認購之事實，除據被告丁○○、丙○○陳明外，並為告訴人
      所不爭執，告訴人並自陳股份之認購與出賣均是由被告丁○○出面與其洽談，
      被告丙○○均並未出面等語在卷可按（見本院八十九年三月二十一日訊問筆錄
      ），本件股權讓渡糾紛顯係存在於被告丁○○與告訴人間，被告丙○○既未參
      與，自無涉及詐欺情事，公訴人依告訴人之指述，遽而將被告丙○○一併起訴
      ，顯有未洽，被告丙○○應無詐欺犯行，首堪確認。
（二）次查，關於告訴人交付本票予被告丁○○之原因，告訴人陳稱：係被告丁○○
      欲轉讓鑫府公司股份委託其代覓買主，恐其向買主收受價金後遭其私吞，因而
      要求伊開立二百萬元保證本票等語，被告丁○○則辯稱：係伊要退股，告訴人
      給付予伊之退股金等語，雖二人就本票交付原因各執一詞，然由告訴人於偵審
      期間對於丁○○欲退出鑫府公司投資一事，始終未爭執其真實性，可知被告丁○○受收告訴人本票之初確實有轉讓鑫府公司股份之真意，應為真實無訛，被
      告丁○○並無藉口股份讓渡之虛偽情事取信告訴人甚明，故公訴人認被告丁○○係佯稱股份轉讓之虛偽情事致告訴人信以為真而同意代覓買主，因而簽發本
      票取信被告丁○○一節，容有誤會。
（三）再查，由告訴人陳稱簽發本票交付被告丁○○，係因受託處理丁○○股份轉讓
      事宜，為取信被告丁○○而交付之保證本票一情可知，告訴人顯然係為擔保己
  身之信用而簽發本票予丁○○，非被告丁○○施用詐術致其陷於錯誤而交付益
      明，且經本院訊之告訴人交付本票之初，被告丁○○有何施用詐術之詐欺情事
      時，告訴人並未具體指明被告丁○○有何施用詐術致其陷於錯誤而交付本票之
      情節，而僅答以：是我已找到了買主，丁○○卻拒絕提出股權讓渡書給我，伊
      當初為幫丁○○找買主所開給他的二百萬元本票，事後亦不還我，所以我認為
      他要騙我的本票等語（見本院八十九年二月十七日及同年三月二十一日訊問筆
      錄），告訴人顯然係因被告丁○○事後拒絕返還本票之事實，即認定被告係故
      意詐欺，然由被告辯稱：本票是係伊要退股，告訴人給付予伊之退股金等語，
      告訴人則爭執係受託代覓股份買主之保證本票，非其向丁○○購回股份之價金
      等語，可知被告與告訴人二人顯然就該本票交付原因互有爭執，而由證人甲○○在本院證稱：丁○○與告訴人談論股份買賣一事時，伊有在場聽見他們說告
      訴人以二百萬元將丁○○的股份買回去，而丁○○有出據收據等語（見本院八
      十九年三月二十一日訊問筆錄），且依卷附被告丁○○所書立之收據上載：「
      茲收到鑫府開發有限公司董事長乙○○先生貳佰萬元本票，......，此票兌付
      後，丙○○自動喪失鑫府開發公司之監察人之資格此據。」等內容（見偵查卷
      第四十頁），就本票之兌現與股份移轉似載明互有對價關係以觀，被告丁○○
      所辯本票係告訴人向其買回股份之價金等語，尚非全然無據，況且，姑不論被
      告此部分辯解是否屬實，或以此抗辯拒絕返還本票有無理由，然被告丁○○於
      收受本票之初並無施用詐術之情，已如前述，本件告訴人與被告丁○○間之返
      還本票之紛爭，顯然係事後雙方對交付本票之原因，究係告訴人受託處理丁○○股份轉讓所出具之保證本票，抑或告訴人買回丁○○股份之價金給付，互有
      爭執而衍生，而此應純屬民事債務糾葛無疑，自不能以雙方事後所生之民事糾
      葛，即回溯推認被告丁○○收受本票之初，自始即有詐欺之不法意圖。從而，
      本件應係單純之民事紛爭，被告丁○○應亦無涉及詐欺情節，洵堪認定。
（三）此外，復查無其他積極證據足認被告二人有何公訴人起訴之詐欺取財犯行，既
      不能證明被告犯罪，依前開規定，自應為被告二人無罪判決之諭知。
據上論斷，應依刑事訴訟法第三百零一條第一項，判決如主文。
中      華      民      國九十      年      七      月      四      日
                                  臺灣高雄地方法院刑事庭
                                      法  官  陳淑卿
右正本證明與原本無異。
如不服本判決，應於判決送達後十日內，向本院提出上訴狀。
                                      書記官  陳朝宗
中      華      民      國    九十      年      七      月      四      日


司法院資訊處製作；財團法人民間司法改革基金會備份。
